臺灣高等法院臺中分院刑事判決　　　　　　　　　九十一年度上易字第二○二八號
　　上　訴　人
　　即　被　告　甲○○
右上訴人因業務侵占案件，不服臺灣台中地方法院九十一年度易字第二○八五號中華
民國九十一年九月二十六日第一審判決（起訴案號：臺灣台中地方法院檢察署九十一
年度偵字第五二六三號），提起上訴，本院判決如左：
      主  文
上訴駁回。
      事  實
一、甲○○自民國七十一年一月間起任職乙○○○股份有限公司，並於七十八年六月
    一日起調至該公司台中營業所擔任辦事員，負責收取該公司客戶貨款，為從事業
    務之人。竟於任職該公司台中營業所辦事員期間，意圖為自己不法之所有，基於
    概括之犯意，自八十一年九月七日起至八十四年三月三十日止，利用向客戶收取
    貨款支票之機會，連續將如附表編號一至十一所示之支票，金額合計新台幣（下
    同）五千一百七十九萬零一百四十六元，變易持有為所有，予以侵占入己，存入
    其在華僑商業銀行、世華聯合商業銀行等金融機構之帳戶兌現，供其買賣股票使
    用，且為掩飾犯行，並基於概括之犯意，連續於每月所製作之銀行存款調節表之
    業務文書上為不實登載，將侵占款項列入「在途存款」項目，持供公司查核帳目
    ，足以生損害於乙○○○股份有限公司。嗣甲○○因深感懊悔，即自八十四年四
    月間起停止挪用客戶貨款，迨至八十七年十月間，甲○○再思利用公司款項投資
    ，以減少前買賣股市之虧損，復另行基於意圖為自己不法所有之概括之犯意，自
    八十七年十二月二十日起至八十九年十二月三十一日止，以上開同一方式，連續
    將如附表編號十二至二五所示之支票，金額合計八百五十六萬三千零八十六元，
    變易持有為所有，予以侵占入己，存入其在三信商業銀行之帳戶內兌現。而為掩
    飾犯行，亦基於概括之犯意，連續於每月所製作之銀行存款調節表之業務文書上
    為不實登載，將侵占款項列入「在途存款」項目，持供公司查核帳目，足以生損
    害於乙○○○股份有限公司。期間甲○○僅曾陸續歸還該公司如附表歸還貨款欄
    所示之金額共二千一百十八萬七千三百九十三元，後經乙○○○股份有限公司查
    覺，甲○○遂於九十年三月二十三日上午至台中市警察局第一分局公益派出所自
    首犯罪。
二、案經乙○○○股份有限公司訴由台灣台中地方法院檢察署檢察官偵查起訴。
    理  由
一、右揭犯罪事實，業據上訴人即被告甲○○（以下簡稱被告）於偵查、原審審理及
    本院調查、審理時坦承不諱，核與告訴人乙○○○股份有限公司之代理人丙○○
    、丁○分別於偵查及原審審理及本院調查、審理時指述之情節相符，並有被告任
    職告訴人公司之人事異動記錄表、被告在華僑商業銀行、世華聯合商業銀行、三
    信商業銀行帳戶之交易明細表、告訴人公司銀行存款調節表、告訴人公司在遠東
    國際商業銀行帳戶之交易明細表及支票等影本附卷可稽，本件事證明確，被告涉
    犯業務侵占等犯行，堪以認定。
二、核被告所為，係犯刑法第三百三十六條第二項之業務侵占罪及同法第二百十六條
    、第二百十五條之行使業務登載不實文書罪。被告業務登載不實文書之低度行為
    ，已為行使之高度行為所吸收，不另論罪。又被告自八十一年九月七日起至八十
    四年三月三十日止，先後多次業務侵占及行使業務登載不實文書犯行，各時間緊
    接，犯罪構成要件相同，顯係各基於概括犯意為之，均為連續犯，應分別論以一
    業務侵占及行使業務登載不實文書罪，並依法各加重其刑，而所犯業務侵占及行
    使業務登載不實文書二罪間，有方法結果之牽連關係，應從一重之連續業務侵占
    罪處斷。再被告自八十七年十二月二十日起至八十九年十二月三十一日止，先後
    多次業務侵占及行使業務登載不實文書犯行，亦時間緊接，犯罪構成要件相同，
    亦係各基於概括犯意為之，均為連續犯，應分別論以一業務侵占及行使業務登載
    不實文書罪，並各依法加重其刑，而所犯業務侵占及行使業務登載不實文書二罪
    間，有方法結果之牽連關係，應從一重之連續業務侵占罪處斷。另被告自承自八
    十一年九月七日起至八十四年三月三十日止侵占告訴人公司款項後，對自己所作
    感到後悔，即停止挪用，迨八十七年十月間，再思欲利用公司款項投資，以減少
    虧損，始又繼續挪用等語（見九十一年度偵字第五二六三號偵查卷第二二六頁、
    原審卷第二十四頁），且觀被告前後二階段侵占告訴人公司款項，間隔逾三年之
    久，亦與連續犯之犯罪構成要件之一，必須係「時間緊接」明顯不符，足見被告
    前後二階段侵占告訴人公司款項，觸犯二業務侵占罪，應係各別起意，而非自始
    即基於慨括之犯意而為之，自無法將該二階段論以連續犯，而以一罪論。是被告
    上訴意旨所辯稱：上開二階段之犯行，應論以連續犯，而以一罪處斷云云，自無
    足採。因之被告所為上開二階段犯行，自應予以分論併罰。又被告於告訴人公司
    於九十年七月二十三日提出本件告訴前，已先於九十年三月二十三日上午至台中
    市警察局第一分局公益派出所自首犯罪，並據證人即該所警員張崑鎮於偵查中證
    稱：他（指被告）說他挪用公司之款項˙˙九十年三月二十三日到派出所˙˙本
    來要寫˙˙但是後來有人說要私下解決，所以就沒有寫了等情屬實（見同上偵查
    卷第一一四、一一五頁），復有告訴人公司職員鄧垂華所撰「有關甲○○先生至
    派出所報案過程」資料在卷足憑（警員受理時，雖因告訴人公司職員表示希望私
    下和解，而未製作筆錄報請偵辦，惟仍不影響其自首效力），被告嗣並接受裁判
    ，自應依刑法第六十二條前段規定減輕其刑，並先加而後減。原審審酌被告尚無
    前科（見卷附台灣台中地方法院檢察署刑案資料查註紀錄表），侵占告訴人公司
    金額達六千零三十五萬三千二百三十二元，造成告訴人公司巨大損失，事後已歸
    還二千一百十八萬七千三百九十三元，並坦承上情，態度尚佳，及其犯罪動機、
    目的、手段等一切情狀，依刑法第五十六條、第二百十六條、第二百十五條、第
    三百三十六條第二項、第五十五條、第六十二條前段、第五十一條第五款、罰金
    罰鍰提高標準條例第一條前段，分別判處被告有期徒刑二年六月、一年二月，並
    定其應執行刑有期徒刑三年六月，經核其認事用法及量刑，均無不當。被告上訴
    意旨仍執上詞，應不足取。其上訴為無理由，應予駁回。
三、據上論斷，應依刑事訴訟法第三百六十八條判決如主文。
本案經檢察官戊○○到庭執行職務。
中      華      民      國      九十一      年      十二    月  二十四  日
                                   臺灣高等法院臺中分院刑事第八庭
                                         審判長法  官  羅  得  村
                                               法  官  劉  榮  服
                                               法　官  黃  文  進
右正本證明與原本無異。
本件不得上訴。
                                               書記官  許  麗  花
中      華      民      國　  九十一     年     十二      月   二十五   日
附錄論罪科刑法條
刑法第二百十五條：
從事業務之人，明知為不實之事項，而登載於其業務上作成之文書，足以生損害於公
眾或他人者，處三年以下有期徒刑、拘役或五百元以下罰金。
刑法第二百十六條：
行使第二百十條至第二百十五條之文書者，依偽造、變造文書或登載不實事項或使登
載不實事項之規定處斷。
刑法第三百三十六條第二項：
對於業務上所持有之物，犯前條第一項之罪者，處六月以上五年以下有期徒刑，得併
科三千元以下罰金。
                                                              　　　　　Ｆ
